【裁判字號】    98,重上更(三),16
【裁判日期】    980430
【裁判案由】    違反毒品危害防制條例
【裁判全文】
臺灣高等法院高雄分院刑事判決    98年度重上更(三)字第16號
上  訴  人
即  被  告  丙○○
指定辯護人  本院公設辯護人  李佩娟
上列上訴人因違反毒品危害防制條例案件，不服臺灣高雄地方法
院90年度訴字第1552號中華民國91年2 月15日第一審判決（起訴
案號：臺灣高雄地方法院檢察署90年度偵字第9127號），提起上
訴，判決後經最高法院發回更審，本院判決如下：
     主  文
原判決撤銷。
丙○○販賣第二級毒品，累犯，處有期徒刑柒年貳月。扣案之安
非他命淨重玖拾點玖貳公克，沒收銷燬之；扣案上開毒品外包
裝陸個、空夾鏈袋壹包、電子秤壹台，均沒收。
    事   實
一、丙○○前曾於民國（下同）82年間因肅清煙毒條例等案件，
    經法院判處有期徒刑3 年10月，84年1 月24日發監執行，於
    85年12月20日縮短刑期假釋出獄，殘刑2 年2 月19日甫於89
    年12月24日縮刑期滿執行完畢，猶不知悔改，竟意圖營利基
    於販賣第二級毒品甲基安非他命謀取非法利益之犯意，於90
    年4 月20日左右，在高雄市○鎮區○○路旁某加油站，以新
    臺幣46,000元之價格，向年約40餘歲綽號「阿福」購買第二
    級毒品甲基安非他命1 包，購入後，將之分裝成大包裝及小
    包裝，並將上開毒品甲基安非他命分裝後藏置於高雄市苓雅
    區○○○路483 號6 樓之4 住所房間之牆壁吊飾內，俟機出
    售給不特定人牟利。嗣經臺南縣警察局少年警察隊據報於90
    年5 月10日中午12時許，聲請搜索丙○○上開住所，而在上
    開住所房間之牆壁吊飾內扣得其所有之甲基安非他命2 大包
    、6 小包（驗前淨重94.17 公克，驗後淨重93.92 公克）及
    供販賣毒品所用之電子秤1 只、預供販賣毒品用之空夾鏈袋
    1 包。
二、案經臺南縣政府警察局移送臺灣高雄地方法院檢察署檢察官
    偵查起訴。
     理  由
壹、證據能力部分：
一、按被告以外之人於審判中有滯留國外或所在不明而無法傳喚
    或傳喚不到之情形者，其於檢察事務官、司法警察官或司法
    警察調查中所為之陳述，經證明具有可信之特別情況，且為
    證明犯罪事實之存否所必要者，得為證據，刑事訴訟法第15
    9 條之3 。本件秘密證人乙○○○於警詢時曾證稱：「因我曾到
    過『阿林』的住處看到藏放有毒品，並且目賭及聽到『阿林
    』的下線打電話進來說有人欲購買毒品」、「（你是否知道
    綽號『阿林』男子聯絡電話？）0000000 號」、「（綽號『
    阿林』之男子就是丙○○」等語（見聲字第2296號卷第4-5
    頁）；於原審審理時亦證稱：「去被告家中看到他們有在賣
    安非他命，我看到丙○○拿1包 安非他命回家，有看到丙○○以磅秤及夾鏈袋分裝，丙○○就叫我去房間不讓我看；後
    來我去收尾款，正好有人要來找丙○○買毒品」等語（見原
    審卷第102 頁）。秘密證人乙○○○上開於警詢中之陳述係審判
    外之陳述；於原審審理時所為證述亦未經被告丙○○之詰問
    ，惟經本院按所查得之現址傳喚並未到庭，且其前因施用毒
    品罪經原審法院判處有期徒刑8 月確定，經檢察官傳喚到案
    執行，亦已傳拘無著而通緝緝中，有臺灣高等法院被告前案
    記錄表、臺灣高等法院在監在押紀錄表、個人戶籍資料、本
    院傳票送達證書等在卷可憑（見本院外放秘密證人資料袋）
    。是秘密證人乙○○○現已所在不明而無法傳喚，參以其於原審
    理時所證核與警詢所證大致相符，且其於警詢時接受調查時
    亦有秘密證人甲○○○陪同在場，因此，秘密證人乙○○○於警詢中
    所證應具有可信之特別情況，且為證明被告丙○○犯罪事實
    之存否所必要，依刑事訴訟法第159 條之3 之規定，有證據
    能力。
二、被告以外之人於檢察事務官、司法警察官或司法警察調查中
    所為之陳述，與審判中不符時，其先前之陳述具有較可信之
    特別情況，且為證明犯罪事實存否所必要者，得為證據，刑
    事訴訟法第159 條之2 定有明文。所謂具有可信之特別情況
    係屬於證據能力之要件，法院應比較其前後陳述時之外在環
    境及情況，以判斷何者較為可信，例如陳述時有無其他訴訟
    關係人在場，陳述時之心理狀況，有無受到強暴、脅迫、詐
    欺、利誘等外力之干擾，法院辦理刑事訴訟案件應行注意事
    項第90條參照。本件證人即被告之配偶陳惠琪於警詢時證稱
    ：「扣案毒品甲基安非他命、電子秤、夾鏈袋係許明文所有
    ，毒品係許明文向綽號阿福購買」等語，於原審審理時則證
    稱：「安非他命是其所購買，磅秤、夾鏈袋是毒賣主給的」
    云云，先後供述不一，本院審酌其與被告丙○○係夫妻關係
    ，於原審審理時為證述時，被告丙○○業經以販賣第二級毒
    品罪起訴且在羈押中，有迴護被告丙○○之動機，而其於警
    詢中之陳述，警方於詢前業經告以依規定得保持緘默等權利
    ，詢問後復已交其閱覽認無訛後簽名在卷，事後亦未抗辯其
    警詢筆錄之作成有受到任何強暴、脅迫等非法之方法偵訊而
    不當取供之情形，應認其於警詢中之陳述具有較可信之特別
    情況，且為證明犯罪事實存否所必要，依上開刑事訴訟法之
    規定，有證據能力。至秘密證人乙○○○於原審審理時之證述，
    雖未經被告丙○○詰問、對質，惟其於本院審理時已到庭接
    受被告丙○○及辯護人之詰問，憲法對被告丙○○憲法所保
    障之對質、詰問權已充份之保障，是其於原審審理時在法官
    面前所為陳述亦有證據能力，附此敘明。
三、卷附之內政部警政署刑事警察局90年6 月5 日刑鑑字第6954
    9 號鑑驗通知書，係被告以外之人於審判外之書面陳述，依
    刑事訴訟法第159 條第1 項之規定，屬於傳聞證據，惟被告
    丙○○及辯護人、檢察官於本院審理時均知係傳聞證據而表
    示無意見，本院審酌上開鑑定係由有法定鑑定職權之國家機
    關所為鑑定，亦無其他違背法令之情事，且與本件犯罪事實
    之認定有關聯性，以之為證據尚屬適當，依刑事訴訟法第
    159 條之5 之規定，有證據能力。
乙、實體方面：
一、訊據上訴人即被告丙○○（下稱被告丙○○）對於警方持搜
    索票在其住處搜索時，為警扣得第二級毒品甲基安非他命2
    大包、6 小包、電子秤及空夾鏈袋，甲基安非他命係向綽號
    阿福男子所購得等情，固均坦承不諱，惟矢口否認係為販賣
    而持有，辯稱：甲基安非他命係買來給自己、妻陳惠琪及兒
    子施用，空夾鏈袋係購買毒品時所附贈，電子秤係以前向他
    人買海洛因時發現數量不足，用來確定購買之數量，均不是
    為販賣毒品之用云云。
二、經查：
  (一)警方持搜索票在被告丙○○住所搜索扣得之白色晶體，經原
    審法院送請鑑定結果，確為第二級毒品甲基安非他命，驗前
    淨重為94.17 公克，驗後淨重為93.92 公克，此有內政部警
    政署刑事警察局90年6 月5 日刑鑑字第69549 號鑑驗通知書
    1 紙在卷可憑（見原審卷第58頁）。此外，尚有在被告丙○○住處扣得可秤微量物品之電子秤1 只及內有大小不一之空
    夾鏈袋數10只之夾鏈袋1 包，亦有搜索扣押證明筆錄、現場
    照片14幀附在警卷足稽，而上開夾鏈袋、電子秤係被告丙○○所有之事實，除據被告丙○○於警詢及原審自承在卷外，
    並經證人即被告丙○○之配偶陳惠琪於警詢中證述在卷（見
    警卷第2 、5 頁、原審卷第18頁）。
  (二)被告丙○○於警詢時供稱：「（警方所查獲之安非他命你是
    向何人買的？）是向一位綽號『阿福』買的」等語（見警卷
    第2 頁背面），於原審審理時供稱：「安非他命是我所有」
    、「在90年4 月20日左右以行電話連絡『阿福』，他約我在
    前鎮○○路旁某加油站交貨，1 兩15,500元，買了3 兩，共
    花46,000元」等語（見原審卷第18、19頁）；核與被告丙○○之妻陳惠琪於警詢時證述情形相符（見警卷第5 頁），是
    扣案上開甲基安非他命係被告丙○○於90年4 月20日左右，
    在高雄市○鎮區○○路旁某加油站，以46,000元之價格，向
    綽號「阿福」男子所購得之事實，應堪認定。
  (三)扣案甲基安非他命驗前淨重高達94.17 公克。而甲基安非他
    命之每日正常使用劑量為2.5 毫克至25毫克之間，久用成癮
    而對藥物產生耐藥性者，可增至10倍以上（即25毫克至250
    毫克之間），且單日最低致死量為1 公克，久用成癮者對該
    藥物產生耐藥性，其程度因個人體質、使用頻率與接觸時之
    長短而異，可使其致死量增至數倍或10倍以上（見本院上訴
    卷第95-99 頁所附行政院衛生署管制藥品管理局89年2 月9
    日管檢字第82753 號函、2 月22日管檢字第83250 號函及90
    年3 月8 日管檢字第92353 號函），依上開劑量標準計算，
    1 公克（g） ＝1000毫克（mg）。本件查獲之甲基安非他命
    有94.17 公克（g） ，1 人每日使用之劑量可增至250 毫克
    （mg）即0.25公克（g） ，可供1 人至少施用377 日左右（
    計算式：94.17g÷0.25g= 377），若被告與妻及兒子3 人同
    時使用，亦可施用125 天（377 ÷3=125） ，遠超過一般毒
    品施用者所持有之數量（非致死之劑量）。且如非供販賣之
    用，何須備妥電子秤及大小不一之空夾鏈袋數10只？參以秘
    密證人乙○○○於警詢中證稱：「因我曾到過『阿林』的住處看
    到藏放有毒品，並且目賭及聽到『阿林』的下線打電話進來
    說有人欲購買毒品」、「（你是否知道綽號『阿林』男子聯
    絡電話？）0000000 號」、「（綽號『阿林』之男子就是丙○○」等語（見聲字第2296號卷第4-5 頁）；於原審審理時
    證稱：「後來我去收尾款，正好有人要來找被告買毒品」、
    「我出來指認是因為警察查通聯紀錄，發現我與被告有聯絡
    ，所以希望我出來指認」等語（見原審卷第102 頁），而其
    亦有毒品之前科紀錄（見本院外放秘密證人資料袋），被告
    丙○○於警詢中亦陳稱住處之電話為0000000 號（見警卷第
    1 頁），且事後警方確在被告丙○○住處查獲大量甲基安非
    他命，已如前述，益徵被告丙○○販入扣案毒品甲基安非他
    命非僅單純供己及其妻小施用，其併有俟機出售牟利之犯意
    應堪認定。
  (四)被告丙○○、妻陳惠琪、子丁○○於90年間雖均有施用毒品
    之犯行，且曾經法院裁定送觀察勒戒、戒治，此有本院前審
    所調取之臺灣高等法院被告前案紀錄表及卷宗資料在卷可憑
    。惟購毒者除供己施用外，併俟機出售者亦非絕無僅有，是
    不能據此即認被告丙○○無販賣圖利之犯意。再者，被告丙○○於警訊時辯稱：扣案之安非他命係買來給妻陳惠琪施用
    ，避免妻常離家，電子秤係為控制其施用數量，夾鏈袋係分
    裝1 天1 包云云（見警卷第2 頁），嗣於檢察官偵查中則辯
    稱：太太被通緝，不方便出去，才買回來給她吸，如果不買
    ，她會自己跑出去吸食；她皮包內、香煙之毒品是她自己藏
    放云云（見偵查卷第23頁背面）；嗣又辯稱：量大購買較便
    宜，我與妻天天一起吸用，約可用1 週左右，秤是買毒品時
    所送，給我秤重用來自己吸食等語（見偵卷第30頁反面）；
    於原審審理時則辯稱：我夫妻、子、媳均有施用毒品，買秤
    係為避免吃虧云云（見原審卷第49頁），就扣案電子秤之用
    途先後供述不一，且依現場照片所示，被告丙○○係將扣案
    甲基安非他命2 大包、6 小包分別藏置於住處房內之牆壁吊
    飾內，隨手可以取得，乃無從控制其配偶之施用量。況其配
    偶陳惠琪經警查獲時，尚自其皮包內扣得甲基安非他命4 小
    包（毛重11.6公克），扣得藏置香煙內海洛因1 小包（毛重
    0.88公克），亦有搜索扣押筆錄附於警卷足憑，並據陳惠琪
    於警訊中證述明確（見警卷第5 頁），足徵被告丙○○之妻
    自己即可購得第一級或第二級毒品，無須被告丙○○為其購
    買甚明，足徵被告丙○○所持有之前開甲基安非他命、電子
    秤、夾鏈袋，並非如其所供陳之控制其妻施用量，或自己施
    用之用途而已，應係除部分自行或供家人共同施用外，其餘
    部分則伺機販賣無訛，否則無需一次購入鉅量之甲基安非他
    命。
  (五)證人葉美麗雖證稱：丙○○係遭陳惠琪之屏東友人挾怨報復
    ，始密報被告販賣毒品云云，惟訊之證人陳惠琪則否認有此
    事（見原審卷第75頁）。衡以證人陳惠琪與被告係夫妻關係
    ，與證人葉美麗係母女關係，證人陳惠琪於原審法院審理時
    猶言多迴護被告，果被告有遭人挾怨報復之事，當無不知之
    理，足認被告丙○○辯稱係遭挾怨密報云云，無足採信。況
    如上代號乙○○○證人於原審所證：「我出來指認是因為警察查
    通聯紀錄，發現我與被告有聯絡，所以希望我出來指認」等
    語（見原審卷第102 頁），足徵代號乙○○○之證人並不是挾怨
    報復，而警方亦確被告丙○○住處查獲為數不少之第二級毒
    品及電子秤及空夾鏈袋，是代號乙○○○證人之指證並非子虛。
    再者，代號乙○○○證人於警詢時證稱：「第1 次見到1 公斤，
    第2 次看到2 公斤之安非他命」等語；於原審證稱：「去被
    告家中看到他們有在賣安非他命，我看到丙○○拿1 包安非
    他命回家，有看到丙○○以磅秤及夾鏈袋分裝，丙○○就叫
    我去房間不讓我看；後來我去收尾款，正好有人要來找丙○○買毒品」等語，核與代號甲○○○之證人於原審證稱：「看到
    丙○○在分裝毒品，約有8 、9 兩，我看到後就馬上離開」
    等語，且未證稱見到有人要來買毒品，就重量及目睹後所為
    處置方式，所證雖然不一，惟渠等證述曾目睹被告丙○○持
    有數量不少之毒品之事實相互一致，且如上所述，確在被告
    丙○○之住處扣得淨重高達94.17 公克甲基安非他命，因此
    代號乙○○○號證人之指述仍屬可信。而代號甲○○○證人於原審審
    理時雖未證稱：有看到有人要來買毒品之情事，惟其亦未證
    稱：沒有看到有人要來買毒品，是尚難執此認代號乙○○○證人
    於警詢及原審審理時所證不可信。又如後所述，販賣毒品所
    圖者均係可獲得相當之暴利，是有資力購買毒品不必然不會
    販賣毒品，從而被告丙○○辯稱其有能力購買毒品等語，縱
    令屬實，亦不足為其有利之認定。
  (六)綜上所述，被告丙○○購買遠超過一般施用毒品者所需數量
    之甲基安非他命，復持有其所有供販賣甲基安非他命用之電
    子秤1 只、空白夾鏈袋1 包，參以秘密證人甲○○○之證述，均
    足以證明其係意圖販賣而販入該大量安非他命，俟機出售圖
    利無訛。按非法販賣毒品係政府嚴予查緝之違法行為，且毒
    品無公定之價格，並可任意分裝、稀釋、添加其他成份或增
    減其份量，而每次買賣之價量，亦隨時依雙方關係之深淺、
    當時之資力、需求程度及對行情之認知等因素而異其標準，
    非可一概而論，因之販賣之獲利，除經坦承犯行，或帳冊價
    量均臻明確外，委難察得實情，而販賣之人從價差或量差中
    牟利方式雖異，惟其圖利之非法販賣行為則均相同，是縱未
    確切查得販賣賺取之實際差價，但除別有事證，足認係按同
    一價格轉讓，確未牟利之情形外，尚難執此認非法販賣之事
    證有所不足，致知過坦承者難辭重典，飾詞否認者反得逞僥
    倖，而失情理之平；且毒品價格昂貴，取得不易，苟無利可
    圖，應無甘冒被查緝法辦之危險而平白為轉讓毒品之可能，
    是被告丙○○有從中賺取數量差價牟利之意圖，應合於論理
    法則且不違背社會通常經驗之合理判斷，因此，被告丙○○
    係基於營利之意圖而販賣毒品，足堪認定。所辯係供己及妻
    子施用云云，顯卸責之詞，不足採信其販賣第二級毒品甲基
    安非他命犯行，洵堪認定。
三、查甲基安非他命係毒品危害防制條例第2 條第2 項第2 款所
    稱之第二級毒品。核被告丙○○所為，係犯毒品危害防制條
    例第4 條第2 項之販賣第二級毒品罪。又毒品危害防制條例
    第4 條所規定之販賣毒品罪，不以販入之後復行賣出為要件
    ，祇須以營利為目的，購入或賣出有一於此，其販賣罪行即
    屬成立（最高法院68年臺上字第606 號判例、73年臺上字第
    415 號、80年臺上字第4992號、90年度臺上字第2046號等判
    決意旨參照）。本件被告丙○○基於販賣營利之意圖而購入
    甲基安非他命，雖尚未賣出，仍構成販賣第二級毒品罪。其
    販入甲基安非他命後持有之行為，應為販賣之高度行為所吸
    收，不另論以持有第二級毒品之罪。公訴人起訴認被告所為
    應依同法第5 條第2 項（公訴人誤引為犯同條第1 項之罪）
    意圖販賣而持有第二級毒品罪，尚有未洽，其起訴法條應予
    以變更。被告丙○○曾於82年間因肅清煙毒條例等案件，經
    法院判處有期徒刑3 年10月，於84年1 月24日入監執行，指
    揮書執行完畢日期為87年11月22日，然於85年12月20日縮短
    刑期假釋出獄，殘刑2 年2 月19日甫於89年12月24日縮刑執
    行完畢之事實，業經被告丙○○自承在卷，並有臺灣高等地
    方法院被告全國前案紀錄表1 份在卷可稽，其於前案執行完
    畢後，5 年以內再犯有期徒刑以上之本罪，為累犯，除無期
    徒刑部分不得加重外，爰依修正後刑法第47條第1 項之之規
    定，加重其刑（刑法第47條有關累犯之規定於被告丙○○行
    為後雖經修正，惟無論依新法或舊法被告丙○○之行為均應
    論以累犯，亦即無有利或不利之情形，依最高法院97年度第
    1 次刑事庭會議決議即無庸必較，應逕適用新法）。
四、原判決以被告丙○○事證明確，據以論罪科刑，固非無見；
    惟查：(一)如上所述，警方所查扣者係甲基安非他命，而非安
    非他命，安非他命及甲基安非他命雖均屬第二級毒品，但事
    實上成分並不相同，分屬附表二之編號12及89，因此二者不
    得混為一談，原判決認定被告丙○○販賣之第二級毒品為安
    非他命，事實之認定有誤，尚有未洽；(二)扣案夾鏈袋係被告
    丙○○所有且係預備供販賣毒品所用之物，應依刑法第38條
    第1 項第2 款之規定宣告沒收，原判決依毒品危害防制條例
    第19條第1 項規定宣告沒收，亦有未妥。被告丙○○上訴意
    旨否認犯罪，指摘原判決不當，雖無理由，然原判決既有上
    開可議之處，自屬無可維持，應由本院將原判決予以撤銷改
    判。爰審酌被告丙○○明知毒品有害健康，竟販入大量安非
    他命意圖伺機販售圖利，惟尚未賣出即為警查獲，所生之危
    害尚屬輕微，扣案毒品之數量等一切情狀，量處有期徒刑7
    年2 月。扣案之白色晶體為第二級毒品甲基安非他命（驗後
    淨重93.92 公克），屬毒品危害防制條例第2條 第2 項第2
    款所定之第二級毒品，依毒品危害防制條例第18條第1 項前
    段之規定，宣告沒收並銷燬之，因鑑驗耗失之甲基安非他命
    ，自無庸沒收銷燬。扣案上開毒品外包裝6 個係為便於販售
    時攜帶、防潮之用；案電子秤1 只係分裝毒品供販賣之器具
    ，且均係被告丙○○所有，爰同條例第19條第1 項規定宣告
    沒收。空夾鏈袋1 包係被告丙○○所有，且係預備供販賣第
    二級毒品甲基安非他命所用之物，爰依刑法第38條第1 項第
    2 款之規定宣告沒收。至於在證人陳惠琪皮包中查扣之甲基
    安非他命4 小包（毛重11.6公克）、海洛因1 小包（毛重0.
    88公克）、吸食器1 組、吸管3 支、塑膠藥勺6 支、鐵製藥
    勺1 支、玻璃球5 個、夾子2 支、酒精燈1 個，業據被告丙○○、證人陳惠琪供稱係供陳惠琪施用第一級、第二級毒品
    所用之物，又無其他事證足認與本件販賣第二級毒品有關，
    不併予宣告沒收，併此敘明。
據上論斷，應依刑事訴訟法第369 條第1 項、第364 條、第299
條第1 項前段、第300 條，毒品危害防制條例第4 條第2 項、第
18條第1 項前段、第19條第1 項，刑法第11條前段、第38條第1
項第2款、第47條第1 項，判決如主文。
本案經檢察官陳宗吟到庭執行職務。
中    華    民    國    98    年    4     月    30    日
              刑事第四庭    審判長法  官  蕭權閔
                                  法  官  陳吉雄
                                  法  官  李嘉興
以上正本證明與原本無異。
如不服本判決應於收受本判決後10日內向本院提出上訴書狀，其
未敘述上訴理由者，並得於提起上訴後10日內向本院補提理由書
狀（均須按他造當事人之人數附繕本）「切勿逕送上級法院」。
中    華    民    國    98    年    4     月    30    日
                                  書記官  郭榮芳
附錄本判決論罪科刑法條：
毒品危害防制條例第4 條第2 項
  製造、運輸、販賣第二級毒品者，處無期徒刑或7 年以上有期
  徒刑，得併科新臺幣7 百萬元以下罰金。


司法院資訊處製作；財團法人民間司法改革基金會備份。
